【裁判字號】    94,上易,806
【裁判日期】    950111
【裁判案由】    傷害
【裁判全文】
臺灣高等法院高雄分院刑事判決         94年度上易字第806號
上  訴  人  臺灣高雄地方法院檢察署檢察官
上  訴  人
即  被  告  乙○○
被      告  甲○○
上列上訴人等因被告等傷害案件，不服臺灣高雄地方法院94年度
易字第1473號中華民國94年10月13日第一審判決（起訴案號：臺
灣高雄地方法院檢察署94年度偵字第7689號），提起上訴，本院
判決如下：
     主  文
上訴駁回。
     事  實
一、甲○○係乙○○之岳父，因乙○○婚後經常未能善待其女曾
    千娥，早已心有不甘。民國（下同）94年3 月2 日又聞乙○
    ○辱罵曾千娥，乃決意前往乙○○住處理論。遂於同日20時
    30分許，夥同2 名姓名年籍不詳之成年男子（1 微胖、1 瘦
    高），帶同其妻魏月、楊佩芬（乙○○之女）及其他親戚合
    計約6 、7 人，分乘2 部自小客車，至乙○○位於高雄縣鳥
    松鄉○○路59號住處。適乙○○與友人陳豐富、洪文章正在
    該住處騎樓下泡茶，茶具放於桌面與4 支桌腳可分離之小方
    桌上，乙○○坐於鐵製折疊椅上，甲○○前來後坐於乙○○
    對面之木製長矮凳上。詎甲○○與乙○○一言不合，雙方均
    基於傷害之犯意，由乙○○先將桌面翻起砸傷甲○○臉部，
    致甲○○因此受有頭部外傷、鼻骨骨折、臉部開放性傷口之
    傷害；甲○○亦出手毆打乙○○上半身，該2 名姓名年籍不
    詳成年男子見狀，即與甲○○基於共同傷害之犯意聯絡，由
    微胖男子先拿起現場之鐵椅作勢毆打乙○○，然被陳豐富搶
    下；瘦高男子則跑回車上取出球棒再返回現場與微胖男子共
    同毆打手抱頭部之乙○○，致其因此受有右手尺骨骨折、臉
    部挫傷2 ｘ1 公分、胸部挫傷等傷害。
二、案經甲○○、乙○○分別訴由高雄縣政府警察局仁武分局報
    告臺灣高雄地方法院檢察署檢察官偵查起訴。
    理  由
壹、程序部分
    按「被告以外之人於審判外之言詞或書面陳述，除法律有規
    定者外，不得作為證據。」刑事訴訟法第159 條第1 項雖定
    有明文；「被告以外之人於審判外之陳述，雖不符前4 條之
    規定，而經當事人於審判程序同意作為證據，法院審酌該言
    詞陳述或書面陳述作成時之情況，認為適當者，亦得為證據
    。當事人、代理人或辯護人於法院調查證據時，知有第159
    條第1 項不得為證據之情形，而未於言詞辯論終結前聲明異
    議者，視為有前項之同意。」同法第159 條之5 亦定有明文
    。查檢察官、被告等於本院準備程序時對於本件卷內供述證
    據、非供述證據之證據能力均表示無意見（見本院卷第28頁
    ），其等於本院言詞辯論終結前，已知本件具有傳聞證據性
    質之供述與非供述證據有不得為證據之情形，而對其證據能
    力均未聲明異議，本院審酌該等供述及非供述證據作成時，
    均無何違法取證或其他不適當之情況，自均具有證據能力。
貳、實體部分
一、訊據被告甲○○對於出手毆打被害人乙○○之事實供承不諱
    ，惟辯稱：伊與乙○○談沒幾句話，乙○○就掀起泡茶桌子
    砸伊，伊臉上流血，才出手打他2 下，旋即馬上送醫，伊並
    未帶人傷害乙○○云云。上訴人即被告乙○○矢口否認有何
    傷害犯行，辯稱：伊未掀桌，但伊站起來時感覺腳有撞到桌
    子，可能茶具因此飛起，伊未注意甲○○如何受傷云云。
二、經查：
    (一)被害人甲○○因處理其女與乙○○家庭糾紛事宜，至乙○
      ○上址住處商談，遭乙○○故意掀桌砸向臉部，受有頭部
      外傷、鼻骨骨折、臉部開放性傷口之傷害事實，業據證人
      楊佩芬在原審審理中到庭證稱：一開始我們去那邊，就有
      很多人在場，我坐在桌子旁邊，就看到爸爸（指乙○○）
      站起來翻桌朝外公（指甲○○）砸過去，我外公就倒下去
      ，我外婆扶他起來，他臉上都是血（見原審卷第39頁）。
      證人楊佩芬係被告乙○○之女，尚未滿16歲，又係在場目
      擊之證人，且與被告並無任何仇怨，況年幼涉世未深，衡
      情當不致誣指其父之傷害犯行而為不實之證述，其上開證
      述自屬可信。而被害人甲○○確受有上揭傷害，復有長庚
      紀念醫院高雄分院診斷證明書1 紙附卷可稽（見94年偵字
      第7689號卷第13頁），經核被害人所受傷害狀況，核與證
      人所證述被告乙○○毆打被害人甲○○之下手情狀相符，
      已堪認被告乙○○之傷害犯行。又原審當庭勘驗該泡茶桌
      椅，長約3 尺見方，桌面、桌腳是活動、非固定、可以分
      開，甲○○可輕易把桌面抬起，該桌面並非很重等情甚詳
      （見原審卷第46頁）。衡情上開桌面要掀開並能將人之面
      部砸傷，仍必要施以甚大之力量，始能令該桌面上翻至坐
      於低處者面部之高度，如以被告乙○○所辯，僅係不小心
      碰觸桌面，而使桌面翻起，甚難使該桌面傷及被害人甲○
      ○之面部；且甲○○所受傷害計有頭部外傷、鼻骨骨折、
      臉部開放性傷口等傷害，如該桌面僅因被告乙○○驟然站
      起，腳部碰翻桌面而打到被害人甲○○面部，依其非蓄意
      施加強大力量而翻起之力道，焉有可能造成被害人甲○○
      頭臉部及鼻骨骨折之傷害？是被告乙○○上開所辯，顯屬
      卸責之詞，不足採信。
    (二)被告甲○○對其於上開時地，於遭被害人乙○○砸傷後出
      手毆打乙○○之犯罪事實，業據其在本院審理時供承不諱
      ，復經被害人乙○○於警詢時及原審審理中證述在卷（見
      警詢卷第5 頁、原審卷第34、35頁），並有診斷證明書一
      份附卷足憑（見警詢卷第14頁），已足認被告甲○○確有
      本件傷害犯行。被告甲○○雖矢口否認與另2 名不詳姓名
      年籍成年男子共同毆打被害人乙○○，惟被告甲○○確於
      上開時地，帶同其妻魏月、楊佩芬，並夥同2 名姓名年籍
      不詳之成年男子（1 微胖、1 瘦高）至被害人乙○○上址
      住處，甲○○面部被泡茶桌面砸傷時，該2 名姓名年籍不
      詳成年男子中微胖男子先拿起現場之鐵椅作勢毆打乙○○
      ，然被陳豐富搶下，而瘦高男子則跑回車上取出球棒再返
      回現場與微胖男子共同毆打手抱頭部之乙○○，致其受有
      右手尺骨骨折、臉部挫傷2X1 公分、胸部挫傷等傷害之事
      實，業據證人陳豐富分別於警詢及偵查中（見警詢卷第13
      頁、偵查卷第7 頁）、洪文章分別於偵查、原審審理中證
      述綦詳（見偵查卷第7 頁、原審卷第40、41頁）。再乙○
      ○之子楊蕣誠於原審審理中亦證稱：那個矮胖男子拿椅子
      打爸爸（即乙○○），被爸爸及陳豐富攔下，高瘦男子就
      跑去車上拿刀及木棍，‧‧‧，矮胖男子就衝過去用木棍
      打爸爸，爸爸就受傷骨折，‧‧‧，見到外公（即甲○○
      ）流血時，外公就雙手握拳打爸爸（即乙○○）等語（見
      原審卷第42、43頁）。經核上開3 位證人所證述之情節並
      無矛盾不一之情形，且與被害人乙○○之上開證述亦無扞
      格之處；而證人洪文章、陳豐富既係在場目擊證人，且與
      被告甲○○及該2 名男子並無任何仇怨，自不致甘冒遭偽
      證罪刑罰制裁之風險而為不實之證述，證人楊蕣誠係被告
      甲○○之外孫，基於祖孫情誼，亦不致誣陷長輩，其等上
      開證述自屬可信。足見被告甲○○確有與該2 名不詳姓名
      年籍成年男子共同毆打被害人乙○○之犯行無疑。另檢察
      官於偵查中當庭勘驗被告乙○○手部X 光片，右手手腕尺
      骨確實斷裂1 小段，X 光片上姓名確係乙○○，有勘驗筆
      錄附卷可稽（見94年偵字第7689號卷第35頁），復有大東
      醫院診斷證明書1 紙附卷可憑（見警詢卷第14頁）。是被
      告甲○○上開未與該2 名不詳姓名年籍之成年男子共同傷
      害被害人乙○○之辯解，核屬迴護該2 名不詳姓名年籍男
      子之詞，不足採信。
    (三)綜上所述，本件事證明確，被告2 人之傷害犯行洵堪認定
      ，均應依法論科。
三、核被告甲○○、乙○○2 人所為，均係犯刑法第277 條第1
    項之傷害罪。被告甲○○與姓名不詳之2 名成年男子間有犯
    意聯絡及行為分擔，為共同正犯。
四、原審認被告等罪證明確，因而適用刑法第28條、第277 條第
    1 項、第41條第1 項前段，罰金罰鍰提高標準條例第1 條前
    段、第2 條之規定，並審酌被告甲○○、乙○○2 人具有岳
    父、女婿之姻親關係，因家庭婚姻之細故糾紛，不知家和萬
    事興之真諦，雙雙對簿公堂，被告乙○○不知敬重長輩，被
    告甲○○動輒以暴力解決家庭糾紛，均非能真正有效改善家
    庭和諧氣氛之方法，2 人互相傷害之動機、手段、犯後態度
    不佳，及被告甲○○係出於護女心切之情等一切情狀，分別
    量處被告甲○○拘役40日、被告乙○○拘役50日，並均諭知
    如易科罰金，以300 元折算1 日。其認事用法核無不合，量
    刑亦屬允當。被告乙○○上訴意旨否認犯罪，指摘原判決不
    當；公訴人依告訴人乙○○之請求提起上訴，認原判決對被
    告甲○○量刑過輕，指摘原判決不當，均無理由，應予駁回
    。
據上論斷，應依刑事訴訟法第368條，判決如主文。
本案經檢察官許月雲到庭執行職務。
中    華    民    國    95    年    1     月    11    日
                  刑事第四庭    審判長法  官 蕭權閔
                                      法  官 陳吉雄
                                      法  官 林水城
以上正本證明與原本無異。
本判決不得上訴。
中    華    民    國    95    年    1     月    11    日
                                      書記官 吳新貞
附錄本判決論罪科刑法條：
中華民國刑法第277條
傷害人之身體或健康者，處3 年以下有期徒刑、拘役或1,000 以
下罰金。
犯前項之罪因而致人於死者，處無期徒刑或7 年以上有期徒刑；
致重傷者，處3 年以上10年以下有期徒刑。


司法院資訊處製作；財團法人民間司法改革基金會備份。
